【裁判字號】    94,易,2283
【裁判日期】    950825
【裁判案由】    偽造文書等
【裁判全文】
臺灣臺北地方法院刑事判決              94年度易字第2283號
公  訴  人  臺灣臺北地方法院檢察署檢察官
被      告  己○○
            戊○○
            丙○○
上列被告因偽造文書等案件，經檢察官提起公訴（94年度偵字第
20524號），本院判決如下：
    主  文
己○○、戊○○、洪素貞均無罪。
    理  由
一、公訴意旨略以：被告己○○、戊○○、乙○○（嗣到案後再
    行審結）及丙○○各基於意圖為自己不法所有之犯意，明知
    自己事實上未曾於凱東利國際股份有限公司（址設：臺北市
    信義區○○路○ 段189號17樓之5，下稱凱東利公司）與久彥
    企業有限公司（址設同凱東利公司，下稱久彥公司）任職，
    竟分別與凱東利公司負責人蘇勇保、行政助理黎冠羽（二人
    共同涉犯連續詐欺之犯行，均已經本院89年度訴字第29號各
    判處有期徒刑10月、6 月，並經臺灣高等法院92年度上訴字
    第3393號判決上訴駁回確定在案）、久彥公司之實際負責人
    甲○○（涉犯共同行使偽造公文書之犯行，已經臺灣高等法
    院92年度上訴字第3393號判處有期徒刑2 年確定）及負責在
    報紙刊登代辦銀行信用貸款及申請信用卡廣告之真實姓名、
    年籍不詳之成年男子「金仔」、「賴仔」等人，基於共同犯
    意之聯絡，由被告己○○、戊○○、乙○○及丙○○提供身
    分證明資料，繼由甲○○、「金仔」二人與蘇勇保共同為己○○、乙○○、戊○○、丙○○等四人製作內容不實之在職
    證明書及各類所得扣繳暨免扣繳憑單，並由甲○○、「金仔
    」分別於88年3月17日、4月26日、5月10日、5月13日持以向
    富邦商業銀行、中國信託商業銀行申請信用卡而行使之，黎
    冠羽則依蘇勇保、甲○○之指示，於銀行徵信人員打電話詢
    問時，訛稱申請人確實於凱東利公司或久彥公司任職，致銀
    行承辨人員誤以為被告己○○、乙○○、戊○○及丙○○為
    有資力之人，遂予核發信用卡，而詐得有財產價值之信用卡
    供被告四人使用，足以生損害於富邦商業銀行、中國信託商
    業銀行對信用卡核卡之正確性（各被告申請日期、銀行、卡
    號、提出之證明文件等資料，均詳如附表所示），因認被告
    四人均共同涉犯刑法第339條第1項之詐欺取財罪、第216 條
    及第215條之行使業務上登載不實文書罪嫌等語。
二、按犯罪事實應依證據認定之，無證據不得推定其犯罪事實；
    不能證明被告犯罪者，應諭知無罪之判決，刑事訴訟法第15
    4條第2項、第301條第1項分別定有明文。又事實之認定，應
    憑證據，如未能發現相當證據，或證據不足以證明，自不能
    以推測或擬制之方法，為裁判基礎；且認定犯罪事實所憑之
    證據，雖不以直接證據為限，間接證據亦包括在內，然而無
    論直接證據或間接證據，其為訴訟上之證明，須於通常一般
    之人均不致有所懷疑，而得確信其為真實之程度者，始得據
    為有罪之認定，倘其證明尚未達到此一程度，而有合理之懷
    疑存在而無從使事實審法院得有罪之確信時，即應由法院為
    諭知被告無罪之判決，亦經最高法院40年台上字第86號、76
    年度台上字第4986號著有判例意旨可資參照。
三、本件公訴意旨認被告涉有上開犯行，無非以證人即共同正犯
    甲○○、蘇勇保之證述、富邦商業銀行及中國信託銀行之信
    用卡申請書、凱東利公司與久彥公司出具之在職證明書及扣
    繳憑單、富邦銀行信用卡部89年7月31日富銀信卡211號函及
    92年4 月10日富邦信卡144號函、中國信託92年1月30日陳報
    狀所附之信用卡申請書等件為其論據。訊據被告己○○、戊○○、丙○○均堅決否認有何公訴意旨所指之犯行，(一)被告
    己○○辯稱：伊沒有申請過信用卡，伊的身份證曾經遺失等
    語；(二)被告戊○○辯稱：伊沒有去申請信用卡，伊的身分證
    自84年交與他人後，迄今均未取回，伊目前亦無身分證等語
    ；(三)被告丙○○辯稱：伊從未申請過信用卡，之前安泰銀行
    有告伊積欠信用卡消費款之訴訟，最後查明非伊所申請，本
    件亦應係他人所冒名申請等語。
四、經查：
  (一)被告己○○僅國中畢業、戊○○僅小學畢業、丙○○僅國中
    畢業（見偵卷第98、91、83頁），智識程度均屬偏低，被告
    己○○甚至居無定所而成為遊民，且被告己○○、戊○○均
    有多次因身分證遺失而申請補發之記錄，此有基隆市暖暖區
    戶政事務所95年4月6日基暖戶貳字第0950000897號函（見本
    院卷(一)第166-171頁）、臺北縣汐止市戶政事務所95年4月13
    日北縣汐戶字第0950002316號函（見本院卷(一)172-176 頁）
    、臺南縣新營市戶政事務所95年5月2日南縣營戶字第095000
    1119號函（見本院卷(一)第177-178 頁）、宜蘭縣羅東鎮戶政
    事務所95年5 月23日羅鎮戶字第0950001516號函（見本院卷
    (二)第39-42 頁）、臺北縣蘆洲市戶政事務所95年6月5日北縣
    蘆戶字第0950002850號函（見本院卷(二)第64-65 頁）在卷可
    稽。而安泰商業銀行以被告洪素貞積欠該行信用卡消費款項
    為由所提起本院90年度北簡字第2180號清償債務案件，經本
    院將該信用卡申請書、簽帳單及相關簽名筆跡送請憲兵司令
    部刑事鑑識中心鑑定結果，亦認定以「洪素貞」名義所申請
    之安泰商業銀行信用卡，確非被告丙○○所申請，本院因而
    判決安泰商業銀行原告之訴駁回確定在案等情，亦經本院調
    閱該民事卷宗和悅無訛，並有該民事判決附卷可證（見本院
    卷(二)第34頁）。則以上開情狀研判，被告三人是否有共同偽
    造在職證明進而申請信用卡之犯行，即非無疑。
  (二)證人即共同正犯甲○○於本院審理時先則證稱：「（問：是
    否認得在庭被告？）（答：我認得乙○○、丙○○，另一個
    戊○○沒有印象。）（問：有無幫被告用他們的名義申請信
    用卡？）（答：那時是公司的人辦的，後來算到我的頭上，
    被告乙○○應該知道，丙○○她有把資料提供給公司，但有
    無核卡我不知道，戊○○的情形也是一樣，有填寫申請書送
    件，有無核卡我不知道，好像是沒有核卡的樣子。）（問：
    這些人如何出現的？）（答：那時好像是人家介紹來公司辦
    卡，只有乙○○夠條件有過件，其他二人條件不夠所以沒有
    過卡。）（問：你的意思是說他們來公司就是要辦卡？）（
    答：是。）（問：是否記得當時辦了多少人的卡？）（答：
    那時前前後後應該有辦過一、二十位。）（問：是否全部認
    得？）（答：大部分不認得。）（問：為何認得在庭被告？
    ）（答：因為丙○○有殘障我比較有印象，另二個是我朋友
    介紹過來的）」（見本院卷(二)第73、74頁），繼則證稱：「
    （問：信用卡是你在使用，他們為何要申請，他們有何好處
    ？）（答：乙○○的卡辦好之後，就找不到他的人，所以我
    才拿去使用，另外丙○○與戊○○的卡都沒有過。）（問：
    被告三人申請信用卡做何事？）（答：基本資料應該是他們
    自己填寫的，但是是丁○○主辦的，究竟是否為他們自己填
    寫，我也不太清楚。）（問：在職證明書是何人製作的？）
    （答：是當時另案被告蘇勇保，丁○○借用蘇勇保的公司開
    的證明，但有請求蘇勇保的同意，被告三人應該不知道要做
    假的在職證明，但是詳情要問丁○○）」（見本院卷(二)第75
    、76頁），顯見證人甲○○前後供述即有不一之情況，並證
    稱不清楚被告三人有無自行填寫信用卡申請書之情事，而其
    所稱以被告三人名義所申請之信用卡未經核卡一事，亦與事
    實不符。又證人甲○○於本院89年度訴字第29號審理時亦自
    陳：「（問：劉有章、乙○○、丙○○等人是否有在凱東利
    公司任職？）（答：乙○○在公司任職，作行政主任... 丙○○我不熟，應該是沒有在凱東利及久彥公司任職，林銘志
    、戊○○沒有在凱東利及久彥公司任職」（見偵卷第188 頁
    ）。另被告丙○○辯稱於93年10月間因開刀置換人工關節，
    才變成殘障人士等情，亦據提出臺北市立聯合醫院中興院區
    診斷證明書在卷可證（見本院卷(二)第100 頁），則證人甲○○證稱因被告丙○○於88年間係殘障才比較有印象等情，即
    非可採。綜此，證人甲○○之證詞既有前揭瑕疵存在，且證
    稱不清楚被告三人有無自行填寫信用卡申請書之情事，自不
    得以其證詞作為不利於被告三人之認定。
  (三)證人即共同正犯蘇勇保於警詢時證稱：「（問：你在公司是
    否見過乙○○、蘇春滬、鄭萬福、李家惠、己○○、劉有章
    、丙○○等人？）（答：我見過蘇春滬、鄭萬福等二人，是
    甲○○公司的人，其他人沒有見過）」（見偵卷第119 頁）
    ，於本院89年度訴字第29號審理時亦自陳：「丙○○、戊○○我均不認識，我不知道為何他會有在職證明」（見偵卷第
    189 頁），而證人即共同正犯黎秋良於警詢時亦證稱：「（
    問：你在公司是否見過乙○○、蘇春滬、鄭萬福、李家惠、
    己○○、劉有章、丙○○？）（答：我不認識）」（見偵卷
    第123 頁），則證人蘇勇保、黎秋良之證詞，自不得作為被
    告三人有共同詐欺及行使業務上登載不實文書罪之證據。
五、綜上所述，本件相關證據既有如此合理之懷疑存在，即無從
    使本院得被告三人有罪之確信。此外，本院復查無其他積極
    證據足認被告三人涉有上開犯行，揆諸前開規定及判例意旨
    所示，既不能證明被告三人犯罪，自應為被告三人無罪判決
    之諭知。又被告己○○經合法傳喚，無正當理由不到庭，爰
    不待其陳述，由檢察官一造辯論而逕行判決，併此敘明。
據上論斷，應依刑事訴訟法第301條第1項、第306 條，判決如主
文。
本案經檢察官李傳侯到庭執行職務。
中    華    民    國    95    年    8   月    25    日
                      刑事第六庭審判長法  官  周占春
                                      法  官  林晏如
                                      法  官  林孟皇
本正本證明與原本無異。
如不服本判決，應於判決送達後10日內，向本院提出上訴狀。
                                      書記官  宋德華
中    華    民    國    95    年    8   月    25    日


司法院資訊處製作；財團法人民間司法改革基金會備份。
